臺灣桃園地方法院刑事判決　　　　　　 96年度簡上字第235號
上　訴　人　臺灣桃園地方法院檢察署檢察官
被　　　告　乙○○
　　　　　　　　　　　號7樓之5
上列上訴人因被告偽造文書案件，不服本院中華民國96年2 月27
日96年度壢簡字第186 號第一審簡易判決（聲請簡易判決處刑案
號：95年度偵字第326 號），提起上訴，本院判決如下：
    主  文
原判決撤銷。
乙○○行使偽造私文書，足以生損害於公眾及他人，處有期徒刑
參月，如易科罰金，以銀元參佰元即新台幣玖佰元折算壹日。緩
刑貳年。「悠活18社區」第五屆第二次區分所有權人會議會議出
席委託書偽造「甲○○」之署名壹枚沒收。
    事  實
一、被告乙○○係位在桃園縣中壢市○○○街326 號「悠活18社
    區」之區分所有權人（即住戶），為順利當選社區管理委員
    會管理委員，明知未得到同社區之區分所有權人甲○○授權
    代理出席悠活社區第5 屆第2 次區分所有權人會議（下稱「
    該區分所有權人會議」），竟基於行使偽造文書之犯意，於
    民國95年4 月間先向甲○○之房客鄭伊君索取空白之該區分
    所有權人會議會議出席委託書（下稱委託書），並於95年4
    月9 日在「悠活18社區」警衛室，得知甲○○之前在住戶大
    會上所留之住戶姓名資料，即在該委託書上偽造「甲○○」
    之署名，及虛偽記載甲○○授權乙○○代理出席該區分所有
    權人會議之意旨，並於同日，持該委託書出席該區分所有權
    人會議，以示代理甲○○出席之意，並行使甲○○（起訴書
    誤載為曾麗玉）基於區分所有權人之權利，並當選悠活社區
    之管理委員會管理委員，足生損害於甲○○及「悠活18社區
    」對於統計出席人數及決議事項之正確性。
二、案經曾明輝告發後，由臺灣桃園地方法院檢察署檢察官偵查
    後聲請簡易判決刑。
    理  由
一、上開事實，業據被告乙○○於偵查及本院審理中坦承不諱，
    並有證人甲○○、鄭伊君及曾明輝於偵查中證述明確（見95
    年度交查字第1628號卷第8 、13、25頁），復有偽造甲○○
    授權被告之該委託書、會議簽到名冊及甲○○聲明書影本各
    1 份附卷可稽（見95年度他字第4586號卷第3 至5 頁），足
    徵被告自白核與事實相符，應堪採信。本件事證明確，被告
    犯行洵堪認定。
二、刑法及刑法施行法部分條文業經修正公布，並均於95年7 月
    1 日施行。修正後刑法第2 條第1 項之規定，係規範行為後
    法律變更所生新舊法律比較適用之準據法，於修正後刑法施
    行後，應適用修正後刑法第2 條第1 項規定之從舊從輕之原
    則為比較；修正後刑法第2 條第2 項，則為同條第1 項之特
    別規定，於修正後刑法施行後，關於非拘束人身自由之保安
    處分，應依修正後刑法第2 條第2 項之規定，適用裁判時之
    法律。又修正後刑法第35條，乃刑之重輕之法定次序與標準
    ，應適用裁判時之修正後刑法第35條之規定。修正後刑法第
    2 條第1 項係採從舊從輕原則，適用最有利於行為人之法律
    。比較時應就罪刑有關之共犯、未遂犯、連續犯、牽連犯、
    結合犯，以及累犯加重，自首減輕暨其他法定加減原因（如
    身分加減）與加減例等一切情形，綜其全部之結果而為比較
    。關於易科罰金之折算標準、易服勞役之折算標準及期限、
    罰金與死刑是否併予執行、多數有期徒刑定應執行之刑時之
    最高刑期之限制等之修正，事涉行為人易刑折算標準金額之
    多寡與期限之長短及定執行刑時能否就罰金刑併予執行或有
    期徒刑定應執行之刑時最高度之限制，應依修正後刑法第2
    條第1 項規定，適用最有利於行為人之法律。拘束人身自由
    之保安處分，並非屬修正後刑法第2 條第2 項規定之範圍，
    除有特別規定者外，應依修正後刑法第2 條第1 項規定，適
    用最有利於行為人之法律。從刑附屬於主刑，除法律有特別
    規定者外，依主刑所適用之法律。惟如新舊法處罰之輕重相
    同，即無有利或不利之情形，無比較適用之問題，非修正後
    刑法第2 條第1 項所指法律有變更，即無修正後刑法第2條
    第1 項之適用，應依一般法律適用原則，適用裁判時法。惟
    如逕行適用行為時法，因結果並無不同，對判決不生影響，
    上訴審毋庸撤銷改判（以上參考最高法院95年05月23日刑事
    庭第8 次會議決議、95年11月07日第21次刑事庭會議紀錄及
    最高法院24年上字第4634號、24年上字第5292號、27年上字
    第2615號判例）。(1)被告行為時之刑法第41條第1 項有關易
    科罰金之折算標準已於94年2 月2 日修正公布，罰金罰鍰提
    高標準條例第2 條並於95年5 月17日修正刪除，均自95年7
    月1 日施行，有關易科罰金之折算標準，被告行為時之易科
    罰金折算標準，修正前罰金罰鍰提高標準條例第2 條前段（
    現已刪除）規定，就其原定數額（1 元以上，3 元以下）提
    高為100 倍折算1 日，則本件被告行為時之易科罰金折算標
    準，應以銀元100 元以上300 元以下折算1 日，經折算為新
    臺幣後即以新臺幣30 0元以上900 元以下折算1 日，惟95年
    7 月1 日施行之刑法第41條第1 項前段則規定：「犯最重本
    刑為5 年以下有期徒刑以下之刑之罪，而受6 個月以下有期
    徒刑或拘役之宣告者，得以新臺幣1,000 元、2,000 元或
    3,00 0元折算1 日，易科罰金。」，比較修正前後之易科罰
    金折算標準，以修正施行前之規定，較有利於被告，依修正
    後刑法第2 條第1 項前段之規定，應適用行為時即修正前刑
    法第41條第1 項前段、修正前罰金罰鍰提高標準條例第2 條
    之規定較有利於被告。(2)關於刑法第74條緩刑之規定，依最
    高法院95年度第8 次刑事庭會議決議之見解，犯罪在新法施
    行前，新法施行後，緩刑之宣告，仍應適用新法第74條之規
    定。
三、查本件被告，為順利當選「悠活18社區」社區管理委員會之
    管理委員，於空白之會議出席委託書上偽造區分所有權人「
    甲○○」之署名並於受託人上載明乙○○，係表示甲○○委
    託被告出席悠活社區區分所有權人會議並得於會議中代理甲
    ○○行使區分所有權人權利之意思，該等文件自屬私文書之
    一種，其再持以向區分所有權人會議加以行使，顯然對上開
    文書之內容有所主張，皆足生損害於悠活社區對於統計出席
    人數及決議事項之正確性及甲○○本人之權利。核被告所為
    ，係犯刑法第216 條、第210 條之行使偽造私文書罪。其偽
    造署名之行為，係偽造私文書之部分行為，偽造私文書後復
    持以行使，偽造之低度行為應為行使之高度行為所吸收，均
    不另論罪。
四、原審判決對被告論罪科刑，固非無見，惟緩刑期間為2 年以
    上5 年以下，刑法第74條第1 項定有明文。原審諭知緩刑1
    年尚有不合，檢察官執此指摘原審判決不當為有理由。至檢
    察官上訴意旨另以被告於偵查中，一再否認犯行，態度不佳
    ，且其行為已足以損害所有大樓區分所有權人之權益，情節
    非輕，若予被告緩刑之宣告，尚不足收矯治或警惕之效云云
    。然查，被告於偵查及審理中均坦認犯行，態度良好，及於
    原審判決後，對於該判決結果並未提出上訴表示不服，本院
    認原審諭知緩刑尚稱妥適。惟原審判決既有上開可議之處，
    即屬無可維持，自應由本院將原審判決撤銷改判之。爰審酌
    被告犯罪之動機為促進社區管理之公共事務，競選無給職之
    社區管理委員，然以偽造空白委託書之不正手段，其犯罪所
    生之危害，情節尚非重大等一切情狀，量處如主文所示之刑
    ，併諭知易科罰金之折算標準，以示懲儆。末查被告前未曾
    受有期徒刑以上刑之宣告，此有臺灣高等法院被告前案紀錄
    表1 份存卷可考，被告因一時失慮致犯本罪，犯後已坦承犯
    行，尚知悔悟，其經此偵、審之教訓，自當知所惕勉而無再
    犯之虞，本院綜核各情認上開對被告所宣告之刑以暫不執行
    為適當，故依修正後刑法第74條第1 項第1 款規定諭知緩刑
    2 年，以啟自新。
五、末查，「悠活18社區」第5 屆第2 次區分所有權人會議會議
    出席委託書，被告已持以行使，已非被告所有，爰不為沒收
    之諭知，然其上偽造之「甲○○」之署名1 枚，依刑法第21
    9 條宣告沒收。
據上論斷，應依刑事訴訟法第455 條之1 第1 項、第3 項、第36
9 條第1 項前段、第364 條、第299 條第1 項前段，刑法第216
條、第210 條、第219 條、修正後刑法第2 條第1 項前段、修正
前刑法第41條第1 項前段、修正後刑法第74條第1 項第1 款，修
正前罰金罰鍰提高標準條例第2 條，判決如主文。
本案經檢察官何嘉仁到庭執行職務
中　　華　　民　　國　　96　　年　　6 　　月　　14　　日
                刑事第七庭  審判長法  官  江振義
                                  法  官  劉為丕
                                  法  官  連雅婷
上列正本證明與原本無異。
不得上訴。
                                  書記官  張尹嫚
中　　華　　民　　國　　96　　年　　6 　　月　　14　　日
附錄條文：
中華民國刑法第210條
（偽造變造私文書罪）
偽造、變造私文書，足以生損害於公眾或他人者，處5 年以下有
期徒刑。
中華民國刑法第216條
（行使偽造變造或登載不實之文書罪）
行使第 210 條至第 215 條之文書者，依偽造、變造文書或登載
不實事項或使登載不實事項之規定處斷。
